臺灣桃園地方法院民事裁定　　　　　100年度司養聲字第260號
聲　請　人
即　收養人　徐麗華
聲　請　人
即被收養人　張晏榕
前　列一人
法定代理人　張榮全
前列三人共同
代　理　人　范志誠律師
上列當事人間聲請認可收養事件，本院裁定如下：
    主  文
認可徐麗華於中華民國一百年八月二十五日收養張晏榕（男，民
國○○年○ 月○○日生，身分證統一編號：Ｚ000000000號）為養子。
聲請程序費用由聲請人負擔。
    理  由
一、本件聲請意旨略以：聲請人即收養人徐麗華（女，民國○○年
    ○ 月○ 日生）與聲請人即被收養人張晏榕（男，民國○○年○
    月○○日生，身分證統一編號：Ｚ000000000號，父母均歿），
    經徵得被收養人之法定代理人即張榮全之同意，收養人與被
    收養人於民國100 年8 月25日訂立書面收養契約，為此提出
    收養子女契約書、收養同意書、戶籍謄本、土地建物所有權
    狀、收養人在職證明書、體格檢查表等為證，依民法第1079
    條第1 項規定，聲請鈞院裁定准予認可等語。
二、按「收養應以書面為之，並向法院聲請認可。收養有無效、
    得撤銷之原因或違反其他法律規定者，法院應不予認可。」
    、「收養者之年齡，應長於被收養者二十歲以上。但夫妻共
    同收養時，夫妻之一方長於被收養者二十歲以上，而他方僅
    長於被收養者十六歲以上，亦得收養。夫妻之一方收養他方
    之子女時，應長於被收養者十六歲以上。」、「夫妻收養子
    女時，應共同為之。但有下列各款情形之一者，得單獨收養
    ：(一)夫妻之一方收養他方之子女。(二)夫妻之一方不能為意思
    表示或生死不明已逾三年。」、「子女被收養時，應得其父
    母之同意。但有下列各款情形之一者，不在此限：(一)父母之
    一方或雙方對子女未盡保護教養義務或有其他顯然不利子女
    之情事而拒絕同意。(二)父母之一方或雙方事實上不能為意思
    表示。前項同意應作成書面並經公證。但已向法院聲請收養
    認可者，得以言詞向法院表示並記明筆錄代之。」、「滿七
    歲以上之未成年人被收養時，應得其法定代理人之同意。」
    、「法院為未成年人被收養之認可時，應依養子女最佳利益
    為之。」民法第1079條、第1073條、第1074條、第1076條之
    1 、第1076條之2 第2 項、第1079條之1 分別定有明文。再
    按認可收養子女事件之聲請，應附具：(一)收養契約書。(二)收
    養人及被收養人之身分證明文件。(三)被收養人為未成年人時
    ，收養人職業、健康及有關資力之證明文件。(四)被收養人有
    配偶時，其配偶之同意書，或不能同意之證明文件。(五)被收
    養人本生父母之同意書。但本生父母礙難同意者，不在此限
    。(六)收養人或被收養人為外國人時，收養符合其本國法之證
    明文件。非訟事件法第134 條第1 項亦有明文。
三、經查本件被收養人經生父張耀元、生母張穎相繼過世，嗣於
    民國100 年4 月12日由被收養人生母之養父張榮全擔任被收
    養人之監護人，此有聲請人提出之戶籍謄本在卷可稽。收養
    人為被收養人生母出養前之胞姊，平時亦為關心照顧被收養
    人之親屬資源，惟被收養人之主要照顧者即生父母均於今年
    往生，又法定代理人張榮全已高齡八十有餘，對於照護被收
    養人心有餘而力不足，從而，於被收養人之法定代理人張榮
    全之同意下，收養人與被收養人間成立收養關係，且經收養
    人、被收養人、被收養人之法定代理人張榮全於本院100 年
    11月7 日到庭陳述明確，自堪信為真實。
四、復經本院依職權函請財團法人親愛社會社工師事務所，對本
    件進行訪視，據該事務所訪視結果略以：(1)、收養動機評估
    ：案母（即收養人）表示案生母（即被收養人生母）及案生
    父（即被收養人生父）均已過世。只剩案主（即被收養人）
    與案外公（即被收養人法定代理人）共同居住，但因案外公
    年長無法預期案外公未來的健康狀況，案生母過世前案母就
    常常去關心案主，而在過世後案母對案主的照顧次數及時間
    明顯較過去多，案母希望收養案主後，若案外公真的不在世
    ，還有案母可以照顧案主，評估無不良之收養動機。(2)、身
    心狀況與親職能力：案母有實際照顧案主的經驗，並也預備
    好照顧案主的準備，評估案母之身心狀況與親職能力能提供
    案主們教養所需。(3)、經濟狀況：案母每月有二萬五仟元薪
    資，而案外公亦有退休俸，不需要案母提供生活費用的支出
    ，案母的孩子也有穩定工作收入，目前案母只需支出生費用
    的開銷，無其他支出，評估案母的的收支能提供案主生活所
    需。(4)、資源狀況：案母能提供足夠的親屬資源照顧案主，
    評估案母有足夠的資源運用。(5)、未來照顧計畫：評估無明
    顯不良照顧計畫。(6)、子女被收養意願：案主為多重障礙者
    （智障輕度、精障中度、自閉中度）無法理解收養的意涵，
    但與案母及案外公能有良好的依附關係。(7)、綜合以上，由
    於收養人之動機、身心狀況、親職能力、居住及經濟、親友
    資源及未來照顧計畫等方面皆無明顯不適任情形，故評估收
    養人能提供兒童生活照顧利益。此有該事務所100 年12月8
    日100 親桃字第001389號函暨所附之兒童及少年出養訪視評
    估報告，在卷足憑。
五、本院審酌收養人之身體健康，經濟穩定，且實際負擔扶養被
    收養人之責，有實際照顧被收養人之經驗等情，此有收養子
    女契約書、收養同意書、戶籍謄本、土地建物所有權狀、收
    養人在職證明書、體格檢查表等為證及前開訪視報告附卷可
    參。另考量被收養人為身心障礙者，尤為需要特別之教養資
    源與環境，然目前被收養人之監護人年世已高，自身尚需他
    人協助照顧扶養，是否有提供被收養人所需之教育及醫療資
    源甚有疑慮，又收養人原為被收養人輔助照顧之親屬資源，
    足認其相互間應有相當之認識與了解，收養人應可勝任照顧
    、養育被收養人之責，並無不適於收養被收養人之情事，故
    本院認被收養人出養給收養人具有最佳利益。此外，本件復
    無民法第1079條第2 項所定無效、得撤銷之原因或違反其他
    法律規定致法院應不予認可之情形，是依法應予認可。
六、依非訟事件法第21條第1 項前段、第23條，民事訴訟法第85
    條第1 項前段，裁定如主文。
七、如不服本裁定應於送達後10日內向本院提出抗告狀，並繳納
    抗告費新臺幣1,000 元。
中    華    民    國  100    年    12     月    28    日
                  家事法庭   司法事務官
以上正本係照原本作成。